臺灣高等法院刑事裁定　　　　　　　　100年度聲再字第316號
再審聲請人
即受判決人　洪曉玲
上列聲請人因違反毒品危害防制條例等案件，對於本院99年度上
訴字第3600號，中華民國99年12月24日第二審確定判決 (第一審
案號：臺灣士林地方法院97年度訴字第 598號，起訴案號：臺灣
士林地方法院檢察署97年度偵字第1935、1937、1938、2941、29
42、2945、3670號)，聲請再審，本院裁定如下：
    主  文
再審之聲請駁回。
    理  由
一、聲請意旨略以：證人張耀元於民國96年12月間，任職於映畫
    工作室，擔任助理，派駐民視汐止攝影棚，負責敲藝人通告
    及掌握藝人行蹤，其可證明自96年 7月初起至同年12月底止
    ，再審聲請人即受判決人洪曉玲在民視八點檔「愛」連續劇
    當中擔任配角，每日下午 6時即進棚錄影，絕不可能於(一)96
    年 7月21日晚間轉交安非他命予林恆生；(二)96年12月14日後
    某日晚間收受林恆生之12萬元款項。再審聲請人於100年7月
    上旬，發現證人張耀元此新證據，爰依刑事訴訟法第 420條
    第1項第6款聲請再審云云。
二、按刑事訴訟法第420條第1項第 6款所謂發見確實之新證據，
    係指該證據於事實審法院判決前已經存在，為法院、當事人
    所不知，不及調查斟酌，至其後始行發見，且就證據本身形
    式上觀察，固不以絕對不須經過調查程序為條件，但必須顯
    然可認為足以動搖原有罪確定判決，而為受判決人無罪、免
    訴、免刑或輕於原判決所認罪名之判決者為限。故受理聲請
    再審之最後事實審法院，應就聲請再審理由之所謂「新證據
    」，是否具備事實審判決前已經存在，為法院、當事人所不
    知，事後方行發見之「新規性（嶄新性）」，及顯然可認足
    以動搖原有罪確定判決，應為無罪、免訴、免刑或輕於原判
    決罪名之「確實性（顯然性）」二要件，加以審查，為判斷
    應否准予開始再審之準據(最高法院32年抗字第113號判例、
    100年度台抗字第548號裁定參照) 。次按，人證，係以證人
    之證言為證據資料，故以證人為證據方法，以其陳述為證明
    之用者，除非其於另一訴訟中已為證言之陳述，否則，不能
    以其事後所製作之見聞事實之文書，謂其係根據該人證成立
    於事實審法院判決之前，而認該「文書」為新證據 (最高法
    院75年台上字第7151號判例參照) 。是聲請再審係以主張發
    見確實新證據為理由者，若係以人證即以證人之證言為證據
    方法，即必須先有該證人之證述存在為前提要件，始得謂係
    上開法條所稱之證據，如單純以某位證人可資傳喚為主張，
    而未提出該證人曾有為如何內容之證言，自非證據，更無確
    實新證據之可言，類此情形之再審聲請，其聲請程式難認合
    法。
三、經查：再審聲請人因違反毒品危害防制條例等案件，經本院
    於99年12月24日以99年度上訴字第3600號判決判處有期徒刑
    11年，嗣經最高法院於100年 5月11日以100年度台上字第23
    47號判決駁回上訴確定。茲聲請人以證人張耀元係屬新證據
    為由，聲請再審。然依聲請意旨所述，證人張耀元既於96年
    12月間，派駐民視汐止攝影棚，負責敲藝人通告及掌握藝人
    行蹤，知悉於「愛」連續劇擔任配角之聲請人行蹤，則其顯
    非聲請人於事實審法院判決前所不知，至其後始行發見之證
    據方法，不具「新規性」甚明。又聲請人所指之張耀元，既
    為人證，即應提出該人之證言為證據，而非以該人之存在為
    證據方法，然聲請人並未提出張耀元曾為任何內容之證述，
    則其陳述內容究竟如何，非經調查程序，不足以明瞭是否真
    實，自非顯然足以動搖原有罪確定判決之新證據，自欠缺「
    確實性」之要件。揆諸上開說明，聲請人所述之再審理由，
    顯與刑事訴訟法第420條第 1項第6款之規定不相適合，聲請
    再審之程序於法未合。
四、綜上所述，本件再審之聲請不合法，應予以駁回。
據上論斷，依刑事訴訟法第433條，裁定如主文。
中    華    民    國   100    年    7     月    29    日
                  刑事第十三庭  審判長法  官  曾德水
                                      法  官  遲中慧
                                      法  官  宋松璟
以上正本證明與原本無異。
如不服本裁定，應於收受送達後五日內向本院提出抗告狀。
                                      書記官  蘇秋
中    華    民    國   100    年    7     月    29    日